臺灣臺中地方法院刑事判決                九十一年度交訴字第八號
    公  訴  人  臺灣臺中地方法院檢察署檢察官
    被      告  甲○○
右列被告因公共危險等案件經檢察官提起公訴（九十一年度偵字第五七四七號），本
院判決如左：
    主      文
甲○○服用酒類，不能安全駕駛動力交通工具而駕駛，處拘役伍拾日，如易科罰金，
以參佰元折算壹日。又駕駛動力交通工具肇事，致人受傷而逃逸，處有期徒刑捌月。
均緩刑參年。
    事      實
一、甲○○於民國（下同）九十一年三月二十二日二十時至二十二時許，在臺中縣大
    甲鎮○○路旁喝啤酒後，已達到無法安全駕駛動力交通工具之程度，仍於當晚酒
    後駕駛車牌號碼：ＪＲ－二五三二號小客車（車主為其父洪恆德），乘載其弟洪
    政新（坐於右前座）、堂兄洪政義（坐於右後座）及葉倉誠（坐於左後座）上路
    ，嗣於同日二十三時許，沿台中縣大甲鎮○○路由東往西行駛，行經順天路與雁
    門路間之蔣公路段，逆向超車而行駛於蔣公路之西往東方向車道，遂撞及由黃家
    榆所騎乘搭載周珮綺之車牌號碼：ＫＤＨ－七二八號機車肇事，致黃家榆左腳、
    右手擦傷，周佩綺受有右腓骨骨折、左手和右小腿多處擦挫傷之傷害（過失傷害
    部分未據告訴）。詎甲○○駕車肇事致人受傷後，竟不停車救護，反而駕車逃逸
    ，將該小客車（駕駛座前擋風玻璃、左前方均有明顯之撞擊痕跡）駛回台中縣外
    埔鄉○○路三號住處之地下室停車場，並將地下室之鐵門關上藏匿。警方據車禍
    現場民眾所記下之肇事車輛車牌號碼，循線前往上址地下室查獲上開肇事車輛，
    並得悉係由甲○○等人使用該車，乃請甲○○家人聯絡渠等出面說明，甲○○等
    人接獲通知後，始急忙趕往李綜合醫院大甲分院欲探視周佩綺、黃家榆，而於翌
    （二十三）日零時二十六分許，在該醫院外為警查獲，並對甲○○檢測呼氣中酒
    精濃度，已達每公升０．三四毫克。
二、案經台中縣警察局大甲分局報請臺灣臺中地方法院檢察署檢察官偵查起訴。
    理      由
一、訊據被告甲○○對於右揭犯罪事實坦承不諱，核與被害人黃家榆、周佩綺於警訊
    中證述情節相符，並經證人即到場處理之警員乙○○到庭結證屬實，復有台中縣
    警察局交通事故調查報告表二份、刑法第一百八十五條之三案件測試觀察報告表
    、酒精濃度呼氣測試單各一份及車禍現場照片十四張附卷可資佐證。按刑法於八
    十八年四月二十一日經總統公布增訂第一百八十五條之三，將服用酒類不能安全
    駕駛動力交通工具而駕駛者，亦納入刑事處罰之範疇，該條規定並自同年月二十
    三日正式施行，犯本條之罪係屬抽象危險犯，其立法目的在嚇阻酒後駕車，危害
    公眾安全及防止交通事故之發生，條文中所稱「不能安全駕駛動力交通工具」係
    屬不確定之法律概念，除衡之行為人駕車時飲用酒類之程度及血液中酒精含量之
    多寡外，並應參以行為人當時之精神狀態、駕馭車輛之情形及對於交通號誌或指
    揮之遵守能力，以資相佐，斷非徒以飲酒數量作為取決是否成罪之唯一標準，否
    則，個人酒量殊異，偶因特殊情狀致未達平日精神狀態者亦所在多有，欲以劃一
    標準遽為能否安全駕車或酒醉之論斷，誠屬難能，惟參考德國、美國之認定標準
    ，駕駛人於呼氣中酒精濃度達每公升零點五五亳克以上者，肇事率為一般正常人
    之十倍，認為已達不能安全駕駛之標準，然在此標準以下之行為，如輔以其他客
    觀事實得作為不能安全駕駛之判斷時，亦屬之，法務部八十八年五月十八日法八
    八檢字第００一六六九號函亦採斯旨，有該函一份附卷可稽。另就醫學文獻所知
    ，單次飲用酒精後之生理、心理變化，主要與代謝酒精的兩種主要酵素乙醇去氫
    脢（簡稱ＡＤＨ）及乙醛去氫脢（簡稱ＡＬＤＨ）有關，ＡＤＨ作用乃將血液內
    之乙醇代謝為乙醛，因而決定酒精代謝之快慢，而ＡＬＤＨ則再將產生之乙醛進
    一步代謝，最後成為其他碳水化合物，而「飲酒後會產生臉潮紅、頭痛、心跳加
    速等自主神經系統亢奮現象，主要乃與乙醛在血液中蓄積的程度有關」。雖然Ａ
    ＬＤＨ的代謝能力會因個人體質而有所差異，故每個人飲酒後之生理反應不同，
    惟ＡＤＨ則個別差異不大，因此同種族間之酒精清除率相近，一般而言飲用同量
    酒精後對每個人之身體影響應屬類似，故依血中酒精濃度判得酒精對於人體影響
    之程度，當血中酒精濃度於呼氣濃度值達每公升０．二五亳克時，將造成飲酒者
    輕度協調功能降低；而當呼氣濃度值達每公升０．二五至０．四０亳克時，肇事
    率為平常之二至六倍，而當呼氣濃度值達每公升０．四０至０．五０亳克時，肇
    事率為平常之六至七倍，而當呼氣濃度值達每公升０．五０至０．五五毫克時，
    肇事率為平常之七至十倍，（參照行政院國軍退除役官兵輔導委員會台北榮民總
    醫院八十八年八月五日（八八）北總內字第二六八六八號函及中央警察大學交通
    學系暨交通管理研究所蔡中志教援之研究報告，酒精濃度與肇事率之關係一文，
    台灣高等法院檢察署八十八年十一月編印「不能安全駕駛」認定標準之相關論文
    資料第四十九頁）。從而汽車駕駛飲酒後其吐氣所含酒精成分超過每公升０．二
    五亳克以上者，不得駕車，道路交通安全規則第一百十四條第二款定有明文。次
    按體內酒精含量由開始飲酒時的０％，依飲酒量漸漸累積增加，在完成飲酒時體
    內酒精含量達到最高，隨後依代謝率逐漸代謝，至於體內酒精含量倒推計算代謝
    率，依交通部運輸研究所於七十七年八月間針對國人進行實驗研究指出為每小時
    每公升０．０六二八毫克（引自陳高村著吐氣中酒精含量倒推計算過程一文）。
    查被告於九十一年三月二十二日二十三時肇事，而警員係於同日凌晨二十六分始
    對被告進行測試，被告酒精濃度測試值為每公升０．三四毫克，則被告自駕車至
    酒測之時間相距達一小時又二十六分，依前揭國人體內酒精含量之代謝率計算，
    被告於駕車之始體內所含酒精濃度應已超過每公升０．四五毫克（計算式為：0.
    34mg/L+0.0628mg/LX1.43hr=0.429mg/L  ），且被告因不勝酒力逆向超車撞及被
    害人肇事。因此基於以上之客觀事實，足認被告駕車時確已達不能安全駕駛動力
    交通工具程度。又按刑法第一百八十五條之四之肇事逃逸罪，並不以被害人為無
    自救能力為必要，其立法目的在促使駕駛人於肇事後能對被害人即時救護，以減
    少死傷。本案被告肇事致人受傷後未即時下車救護而逕行離去而逃逸之事實，事
    證明確，被告犯行堪予認定。
二、核被告所為，係犯刑法第一百八十五條之三之服用酒類不能安全駕駛動力交通工
    具罪、第一百八十五條之四肇事逃逸罪。被告所犯上開二罪，犯意各別，構成要
    件不同，應予分論併罰。爰審酌被告喝酒後已不能安全駕駛，仍不顧公眾安全，
    貿然駕車，肇事致人受傷未即時救護及所生危害及犯後坦承犯行等一切情狀，分
    別量處如主文所示之刑，並就拘役部分諭知易科罰金之折算標準。末查被告未曾
    受有期徒刑以上刑之宣告，有台灣高等法院被告全國前案紀錄表及臺灣台中地方
    法院檢察署刑案資料查註紀錄表在卷可稽，又現就讀台中縣私立日用商工夜間部
    ，本院被告經此教訓，應知謹慎而無再犯之虞，因認被告所宣告之刑，以暫不執
    行為適當，爰均併宣告緩刑三年，以勵自新。
據上論斷，應依刑事訴訟法第二百九十九條第一項前段、刑法第一百八十五條之三、
第一百八十五條之四、第四十一條第一項前段、第七十四條第一款、罰金罰鍰提高標
準條例第二條，判決如主文。
中    華    民    國      九十一      年       五      月     十        日
                                    臺灣臺中地方法院交通法庭
                                        法  官  郭  德  進
右正本證明與原本無異。
如不服本判決，應於判決送達後十日內向本院提出上訴狀( 應附繕本 )，上訴於臺灣
高等法院臺中分院。
                                        書記官
中    華    民    國      九十一      年       五      月     十四      日
中華民國刑法第一百八十五條之三
服用毒品、麻醉藥品、酒類或其他相類之物，不能安全駕駛動力交通工具
而駕駛者，處一年以下有期徒刑、拘役或三萬元以下罰金。
中華民國刑法第一百八十五條之四
駕駛動力交通工具肇事，致人死傷而逃逸者，處六月以上五年以下有期徒
                                                                        Ｂ
